臺灣高等法院民事判決　　　　　　　　　　　　　　　　九十三年度訴易字第二號
　　原　　　告　乙○○
　　訴訟代理人　蘇碧珍
　　　　　　　　徐婉蘭律師
　　被　　　告　甲○○
　　　　　　　　中興大業巴士股份有限公司
　　右　一　人
　　法定代理人　呂良宗
　　右　一　人
　　訴訟代理人　林明珠律師
當事人間因侵權行為損害賠償事件，本院於九十三年六月十五日言詞辯論終結，判決
如下：
    主      文
被告應連帶給付原告新台幣貳拾壹萬仟零玖拾貳元及自民國九十三年一月二十日起
至清償之日止，按年息百分之五計算之利息。
原告其餘之訴駁回。
訴訟費用由被告連帶負擔五分之二，餘由原告負擔。
    事實及理由
甲、程序事項：
    按民事訴訟法第四百四十六條第一項規定，訴之追加，非經他造同意，不得為之
    。但第二百五十五條第一項第二款至第六款情形，不在此限；次按民事訴訟法第
    二百五十五條第一項第二款規定，訴狀送達後，原告不得將原訴追加他訴，但請
    求之基礎事實同一者，不在此限。本件原告起訴，請求侵權行為之損害賠償，另
    於訴訟審理中追加連帶債務人中興大業巴士股份有限公司（下稱中興巴士公司）
    為被告，因原告提起之訴與追加之訴，所涉事實均為被告甲○○之業務過失侵權
    行為，係屬基礎事實同一之情形，揆諸上揭法條之規定，原告所為訴之追加無須
    他造同意即得提起，故原告於訴訟程序進行中所為追加之訴，核無不合，自應准
    許。
乙、實體事項：
一、本件原告主張：被告甲○○係被告中興巴士公司之受僱司機，甲○○於民國九十
    一年九月二十日下午四時許，駕駛中興巴士公司所屬車牌號碼ＡＥ─七五八號「
    二一四」公車路線之營業大客車，沿台北市○○區○○路第二車道由東往西行駛
    ，於車行至文德路二十五號前時，欲變換車道靠右駛入慢車道（第三車道），以
    便停靠該路線公車站牌時，其應注意保持與他車之安全距離，又無不能注意之情
    形，疏未注意右前方沿第三車道同向行駛由原告騎乘之車牌號碼ＧＪＷ─五四五
    號重型機車，竟未與之保持安全距離，即貿然向右變換車道，以致右前車頭撞上
    騎乘機車之原告身體左側，原告因而人車倒地，受有左胸第二至第八根肋骨骨折
    合併左邊血胸、左手骨頭骨骨折等之傷害。案經原告訴由台北市政府警察局內湖
    分局移送台灣士林地方法院檢察署檢察官偵查起訴，並經台灣高等法院判處有期
    徒刑四月確定在案。本件自九十一年九月二十日發生至今已歷十六個月有餘，原
    告仍因傷未癒而無法恢復工作，且仍繼續在醫院回診治療已不下四十餘次，然甲
    ○○除在案發現場給付原告新台幣（下同）一千五百元後，即避不見面，而中興
    巴士公司則自始至終對本案完全不聞不問，因甲○○係中興巴士公司之受僱人，
    且係在駕駛中興巴士公司所屬公車行駛中不法侵害原告之身體及健康，故中興巴
    士公司與甲○○應連帶負損害賠償責任，而原告計受有減少工資七十二萬元、精
    神上慰撫金三十萬元、機車修理費三千五百元等之損害。為此爰依民法第一百八
    十八條第一項、第一百九十一條之二、第一百九十三條第一項、第一百九十五條
    第一項之規定，起訴聲明請求(一)被告等應連帶給付原告一百零二萬二千元，及自
    本訴狀繕本送達之日起至清償日止按週年利率百分之五計算之利息。(二)訴訟費用
    由被告連帶負擔。
二、(一)被告中興巴士公司則以：本件事故發生時，被告甲○○駕駛之大客車時速僅二
      十公里左右，原告之機車時速為三十至四十公里，大客車顯不可能超越原告之
      機車，更不可能撞及原告。且如甲○○駕駛之大客車係向右切入外側車道，車
      頭撞及原告身體左側，則車頭應會有撞擊痕跡，然事實卻不然。又依常理原告
      之機車應會向右倒，且公車應會撞及機車手把，惟原告車損為「左側燈罩板及
      煞車把手擦地痕，前車頭無明顯新撞痕，右側車身無明顯新撞痕」，足証甲○
      ○駕駛之大客車並未向右切入外車道。至於甲○○於刑案中，一再供稱：其所
      駕大客車係直行，並未要靠站，站牌是在前面十幾公尺，其車亦未由內側車道
      切入外側車道，然鑑定意見書徒以肇事處右前方設有公車站牌，即研判「公車
      肇事當時應有向右轉向準備靠站之情事，且其向右轉向時有疏於注意右後方來
      車動態以致發生本事故」云云，顯有違誤。故而，本件事實應係原告駕車超越
      前車（指在文德路二十五號前當時有一台靠站之公車），其欲切入該公車前，
      致機車左手把撞到甲○○所駕駛大客車後保險桿邊，即原告突然超越前車，由
      大客車後右方切入第三車道，以致肇事，甲○○並無過失。若甲○○確有過失
      ，應負賠償責任，然原告已與甲○○和解，依法已拋棄其請求權，自不得再請
      求中興巴士公司連帶賠償。況且甲○○持有營業大客車職業駕照，駕車已十餘
      年，駕車一向小心謹慎，而中興巴士公司自成立以來，為提昇服務品質，落實
      營運績效，於新進駕駛員進入公司時，即舉辦職前訓練，並於員工任職半年後
      即舉辦在職訓練，足証中興巴士公司經常訓練駕駛員，則中興巴士公司就選任
      及監督甲○○職務之執行亦已盡相當注意，若因此仍不免發生事故，依民法第
      一百八十八條第一項但書之規定，中興巴士公司應不負賠償責任。倘仍認中興
      巴士公司應負連帶賠償責任，原告之請求亦屬過高，且原告已請領強制汽車責
      任險保險金四萬八千九百三十四元，中興巴士公司主張依強制汽車責任保險法
      第三十條之規定，自其損害中扣除該金額。又原告所騎機車自後擦撞中興巴士
      公司所有之大客車，顯疏未保持行車間隔，亦與有過失，中興巴士公司主張過
      失相抵等語，資為抗辯。並答辯聲明原告之訴駁回。訴訟費用由原告負擔
      。
    (二)被告甲○○則以：本件已應原告要求以一千五百元和解，故原告之請求無理由
      等語，資為抗辯。答辯聲明原告之訴駁回。訴訟費用由原告負擔。
三、兩造不爭之事實：
　　(一)被告甲○○駕駛被告中興巴士公司之公車於上述時間、地點與原告騎乘之機車
  　　相擦撞，致生事故原告受有前述傷害之事實，為兩造所不爭，而被告甲○○因
    　過失傷害案件，亦經台灣士林地方法院及本院刑事庭（案號分別為九十二交易
      字第九四號、九十二年度交上易字第五０七號）判處被告甲○○有罪確定在案
      。
　　(二)本件事故發生時，被告甲○○與被告中興巴士司機間，有僱傭關係存在。原告
      受領被告甲○○給付一千五百元。
四、兩造爭執要旨：(一)被告甲○○有無過失？(二)原告與被告甲○○有無達成和解？若
    有和解其效力範圍如何？(三)被告中興巴士公司是否應負連帶責任？(四)原告之各項
    請求是否應准許？(五)機車修理費應否准許？(六)原告已領之汽車責任保險金四萬八
    千九百三十四元應否扣除？(七)原告是否與有過失？茲分述之：
    (一)被告甲○○有過失：
　    1.依據台北市車輛行車事故鑑定委員會北鑑審字第０九二三００二六五００號
      　鑑定意見「一、甲○○駕ＡＥ─七五八號營業大客車轉向疏忽」（見士林地
        檢署九十一年度偵字第一０八八九號案卷第頁），可證本件車禍發生確為
        被告甲○○之過失所致。
　　　2.又本件車禍刑責部分，業經士林地方法院九十二年度交易字第九四號刑事判
  　　　決，以業務上之過失傷害罪，判處被告甲○○有期徒刑肆月。被告甲○○雖
　　　　對該判決提出上訴，然本院刑事庭以九十二年度交上易字第五０七號刑事判
　　　　決駁回其上訴，而告確定。故被告甲○○在一、二審刑事判決均被認定有過
　　　  失。
　　(二)原告與被告甲○○雖有和解，但和解效力僅限於輕微皮肉傷害部分就醫費用而
  　　已：
  　　1.最高法院五十七年台上字第二一八０號判例「和解之範圍，應以當事人相互
　　　　間欲求解決之爭點為限，至於其他要點，或尚未發生爭執之法律關係，雖與
  　　　和解事項有關，如當事人並無欲求一併解決之意思，要不能因其權利人未表
    示
　　　　保留其權利，而認該權利已因和解讓步，視為拋棄而消滅。上開和解原審既
  　　　認乃屬防止房屋繼續下沈之緊急措施，並認關於房屋貶值損害部分，上訴人
　　　　並未提出請求，是當時雙方當事人顯無就房屋貶值損害部分訴求一併解決之
  　　　意思，原審又何能因上訴人之未請求或未為該項請求權之保留，而認該權利
    　　已因和解讓步而拋棄，並因拋棄而消滅，其法律上之見解，已不無違誤」（
      　原證二十二）。
      2.被告甲○○在九十一年十月一日警察局的偵訊筆錄聲稱「．．．我叫渠去看
        醫生，渠稱好，後我稱要多少錢渠稱新台幣一千五百元整，後我也拿以上金
        額給他，並也立和解書後離去．．．」（士林地檢署九十一年度偵字第一０
        八八九卷第６頁倒數第二行起），被告甲○○清楚表明所給付之一千五百元
        係叫原告乙○○「去看醫生」而已，顯不及於本案請求之項目包括「工作損
        失」、「骨折慰撫金」及「機車修理費」。
　　　3.被告甲○○提出之「和解書」所載之「和解條件」欄均空白，顯見兩造對各
  　　　該點均無任何「合意」（否則刑事案件應以「同意撤回告訴」來結案，而非
    　　為實體有罪判決），且其內容更無涉本案所請求之「工作損失」、「骨折慰
      　撫金」及「機車修理費」。
　　　4.被告將該制式契約中有關「告訴權」之記載曲解為民事損害賠償請求權之拋
  　　　棄，尚無可取。
　　(三)被告中興巴士公司就本件事故應負連帶賠償責任：
　　　按「受僱人因執行職務，不法侵害他人之權利者，由僱用人與行為人連帶負損
　　　害賠償責任。但選任受僱人及監督其職務之執行，已盡相當之注意或縱加以相
  　　當之注意而仍不免發生損害者，僱用人不負賠償責任。」民法第一百八十八條
　    第一項定有明文，本件被告甲○○為中興巴士公司之受僱人，為兩造所不爭，
      茲所要探討者為原告對被告中興巴士公司有無免除其債務之意思，其次為被告
      中興巴士公司有無上開法條但書之免責事由，茲說明如下：
      1.民法第二百七十六條第一項規定「債權人向連帶債務人中之一人免除債務，
        而無消滅全部債務之意思表示者，除該債務人應分擔之部分外，他債務人仍
        不免其責任」。查被告甲○○提出之「和解書」，僅原告與被告甲○○簽名
        ，而無涉連帶債務人即被告中興巴士公司。因原告從不曾對連帶債務人被告
        中興巴士公司為任何免除債務之意思表示，參酌民法第二百七十六條第一項
        規定，被告中興巴士公司除一千五百元外仍須對原告負連帶損害賠償責任。
　　　2.被告甲○○之前曾因「駕駛業務致死」被判處有期徒刑八個月確定在案（士
　　　　林地方法院九十二年交易字第九十四號卷第４頁之〔本院被告全國前案紀錄
  　　　表〕），且另有多次遭「駕駛業務傷害」或「傷害」案之告訴，然因被害人
    　　撤回告訴或逾告訴期間始獲不起訴（士林地檢署九十一年度偵字第一０八八
　      九號卷第─頁之台灣士林地方法院檢察署刑案資料查註記錄表，可見被
        告甲○○之駕駛紀錄欠佳。
　　　3.最高法院二十年上字第五六八號判例：「法律上所謂僱用主必須注意之趣旨
  　　　，係預防受僱人執業務發生危害之意，故注意範圍，除受僱人之技術是否純
    　　熟而外，尚須就其人性格是否謹慎精細亦加注意，蓋性格狂放或粗疏之人執
      　此業務，易生危害乃意中之事」。被告甲○○歷年來駕駛記錄不佳，有前述
        證據，被告中興巴士公司卻不曾注意防範，顯無民法第一百八十八條第一項
        但書之免責事由，被告中興巴士公司仍應就本件損害賠償負連帶賠償之責任
        。
　　(四)原告之各項請求審酌如下：
　　　1.工資損失部分：原告主張其於車禍發生前擔任泥水工，每日工資為一千八百
      　元，每月工作二十五天計算，原告十六個月所受之工資減少之損害為七十二
　　　　萬元云云。本件原告自承其為水泥工，證人鄭木德供證其「一天給付一千八
        百元」、「一個月工作二十天左右。」「如沒有工作時工作約十幾天也有」
        ，依上開證人之證言，足證原告確實曾在工作，但屬臨時工性質，非領取月
        薪，應參考通常情形下可能取得之工資，以依勞工基本工資每月一萬五千八
        百四十元計算其每日損失工資之收入為宜，原告於九十一年九月二十日住院
        至九十二年一月十五日復健門診治療止共一一七日（有馬偕紀念醫院九十三
        年四月十日馬院醫骨字第九三一０七號函附卷可考（本院卷第一五四頁），
        原告一百十七日工資減少之損害為六萬一千七百七十六元（計算式：
        15840÷30×117= 61776元，則原告之請求在上開金額範圍內應予准許。
      2.精神慰撫金部分：
      　按不法侵害他人之身體、健康、名譽、自由、信用、隱私、貞操或不法侵害
        其他人格法益而情節重大者，被害人雖非財產上之損害，亦得請求相當之金
        額。」民法第一百九十五條第一百九十五條第一項前段定有明文。本件車禍
        造成原告左胸第二至第八根肋骨骨折合拼左邊血胸、左手骨頭骨折等傷害，
        原告受有精神上之痛苦，乃屬必然，審酌原告識字無多，平日以泥水工為業
        ，被告甲○○為中興巴士公司司機，每月收入四、五萬元、中興巴士公司則
        為經營大台北地區之公車等情，認原告之請求在二十萬元範圍內應予准許。
五、機車修理費可請求部分：
　　富樺機車行收據正本（原證八），原告既為該收據之持有人，自可認定係付款人
  　。修理費三千五百元，原告之機車為中古車，依固定資產耐用年數表及折舊率表
    之所示，機車耐用年數為三年則本件機車修理費，折舊後，原告請求之金額為一
    千七百五十元。
六、原告已領之強制汽車責任保險金四萬八千九百三十四元應予扣除：
　　按「保險人依本法規定給付保險金，視為加害人或被保險人損害賠償金額之一部
  　分；加害人或被保險人受賠償請求時，得扣除之。」強制汽車責任保險法第三十
    條定有明文，本件車禍發生後，原告已領取強制汽車責任保險金四萬八千九百三
    十四元，為原告所不爭，原告以其所領之保險金已給付部分診療費、護送費及看
    護費，故無重覆扣抵之理云云，然查原告支出之醫藥費若干？有無支出看護費？
    均未加說明，即謂已先行扣抵，顯不足採，原告所領之上開保險金仍應依法扣抵
    。
七、原告並無「與有過失」之情事：
　　1.台北市車輛行車事故鑑定委員會北鑑審字第０九二三００六五００號鑑定意見
  　　「二、乙○○駕駛ＧＪＷ─五四五號重機車：尚未發現違規情形」（見士林地
    　檢署九十一年度偵字第一０八八九號案卷第頁）。
    2.本院九十二年度交上易字第五０七號刑事判決第３頁第２點記載「又依被告所
      提其公車車尾之擦撞痕跡，與告訴人之機車左手把距地高度並不相符，手把比
      凹痕高出約五公分，業據證人楊守禮警員於偵查中陳述甚明（見偵查卷第四六
      頁），並經檢察官勘驗屬實，製有筆錄及照片十九張在卷可稽（見偵查卷第四
      九至五一頁、第五三至五八頁），益見被告所指該撞痕係告訴人機車車把所撞
      云云，並不可信」。故被告甲○○駕駛之公車後保險桿凹痕與本案根本無關。
　　3.依上所述，原告就本件車禍事件之發生，並無「與有過失」之情事，被告中興
　　  巴士以此為抗辯，委不足採。
八、綜上所述，本件原告依侵權行為之法則求為判命被告連帶給付二十一萬三千零九
    十二元（計算式 ：61776+200000+0000-00000-0000=213092）及自九十三年一月
    二十一日起至清償日止按年息百分之五計算之利息。洵屬正當，應予准許，逾此
    部分之請求，尚乏依據，不應准許，應予駁回。
丙、據上論結，本件原告之訴為一部有理由，一部無理由，依民事訴訟法第七十九條
    、第八十五條第二項，判決如主文。
中　　　華　　　民　　　國　　九十三　　年　　　六　　　月　　二十九　　日
                              民事第八庭
                                  審判長法  官　　鄭　三　源
                                        法  官    王　淇　梓
                                        法  官    郭　松　濤
正本係照原本作成。
不得上訴。
中　　　華　　　民　　　國　　九十三　　年　　　七　　　月　　二　　　　日
　　　　　　　　　　　　　　　　　　　　書記官　　方　素　珍
